最　高　行　政　法　院　裁　定
                                     100年度裁字第2088號
上  訴  人　江新燈
          　江俊良
被 上訴 人　桃園縣政府
代　表　人　吳志揚
上列當事人間區域計畫法事件，上訴人對於中華民國99年8月19
日臺北高等行政法院99年度訴字第751號判決，提起上訴，本院
裁定如下：
　　主  文
上訴駁回。
上訴審訴訟費用由上訴人負擔。
　　理  由
一、按對於高等行政法院判決之上訴，非以其違背法令為理由，
    不得為之，行政訴訟法第242條定有明文。依同法第243條第
    1項規定，判決不適用法規或適用不當者，為違背法令；而
    判決有同條第2項所列各款情形之一者，為當然違背法令。
    是當事人對於高等行政法院判決上訴，如依行政訴訟法第24
    3條第1項規定，以高等行政法院判決有不適用法規或適用不
    當為理由時，其上訴狀或理由書應有具體之指摘，並揭示該
    法規之條項或其內容；若係成文法以外之法則，應揭示該法
    則之旨趣；倘為司法院解釋或本院之判例，則應揭示該判解
    之字號或其內容。如以行政訴訟法第243條第2項所列各款情
    形為理由時，其上訴狀或理由書，應揭示合於該條項各款之
    事實。上訴狀或理由書如未依此項方法表明，或其所表明者
    與上開法條規定不合時，即難認為已對高等行政法院判決之
    違背法令有具體之指摘，其上訴自難認為合法。
二、上訴人為桃園縣觀音鄉○○段504、507地號（下稱系爭土地
    ）所有權人，該二筆土地使用分區編定為「特定農業區農牧
    用地」，上訴人以其上早有建物供工廠使用，於民國97年10
    月13日申請更正編定為「特定農業區丁種建築用地」，被上
    訴人則以上訴人申請更正編定為丁種建築用地與「製定非都
    市土地使用分區圖及編定各種使用地作業須知」（下稱作業
    須知）相關規定不符，以98年8月5日府地用字第0980288315
    號函（下稱原處分）否准上訴人申請，上訴人不服，循序提
    起行政訴訟，為原審判決駁回，而提起本件上訴。
三、上訴人上訴主張略以：上訴人於70年時已對桃園縣觀音鄉○
    ○段496、500、501、505、512地號土地及系爭土地提出非
    都市土地使用編定複查更正申請，經被上訴人對前5筆地號
    土地函准更正編定為丁種建築用地，而被上訴人對系爭土地
    亦同案以現況編定同時提出之土地使用編定複查更正申請，
    漏未辦理。惟原判決卻將上訴人97年10月13日申請更正系爭
    土地編定，誤為97年才首次提出系爭土地更正編定。按原判
    決謂實體從舊程序從新、申請程序事件則應適用申請時法律
    之原則下，上訴人70年時就系爭土地既已提出使用編定複查
    更正申請，應適用70年版作業須知而為辦理。原判決認應適
    用上訴人申請更正時有效之91年3月31日修正之作業須知，
    其理由顯有矛盾，適用法規顯有錯誤。再按土地法第69條明
    白規定，更正登記除登記錯誤外，遺漏也屬更正登記事由之
    一，本件系爭土地，70年時就已提出使用編定複查更正申請
    ，被上訴人漏未辦理，事屬遺漏，原判決卻將此遺漏複查更
    正申請，解為並無繕寫錯誤，適用法規有誤。又按70年版與
    91年版作業須知兩者規定並不相同，70年版係屬得參酌編定
    原則表編定，而91年版僅能適用編定原則表規定，不能逕依
    現況編定，因條文已刪除「以使用現況編定」文字。且70年
    版七（三）條文框註文字僅指該宗土地若有建物應為合法建
    築或建物，若強解為每筆土地上皆需有合法建物，則為增加
    條文所無之限制。內政部及被上訴人以訟爭土地上皆需有合
    法建物為前提，與當時規定即有未洽。就系爭土地部分，被
    上訴人既知中慶纖維工業股份有限公司（下稱中慶公司）工
    廠登記範圍為497、502、503地號，何以上訴人之501、500
    、505、512、496地號既非中慶公司工廠設立許可並辦竣工
    廠登記之設廠面積內，卻能於70年間更正編定為丁種建築用
    地，其原因即為當時之作業須知七（三）規定為「依使用現
    況編定」，該70年版之作業須知七（三）係按宗分別編定之
    ，因此同屬一申請案之系爭土地，漏未編定為丁種建築用地
    ，原判決及被上訴人應以當時系爭土地是否屬一宗土地為使
    用判別應否更正登記，而非飭令上訴人應檢具合法設廠範圍
    文件等語。經核，原判決業已就本件上訴人係於97年10月13
    日申請更正系爭土地之使用編定，按實體從舊程序從新原則
    ，申請程序事件則應適用申請時法律，故本件應適用上訴人
    申請更正時有效之91年3月31日修正之作業須知。不論依70
    年版或91年版作業須知，土地必須經依法核准使用者，始得
    依法編定為特定農業區之丁種建築用地。查系爭土地於71年
    8月土地重劃前為田地目八等土地，於70年2月15日公告編定
    為特定農業區農牧用地，土地之使用應受使用分區及編定之
    管制。又實施都市計畫以外地區建築物管理辦法係62年12月
    24日公布施行後，非經主管建築機關許可發給執照，不得擅
    自建造建築物。查496地號等5筆土地均為田地目八等土地，
    合於特定農業區農牧用，於70年2月15日公告編定為特定農
    業區農牧用地於經編定為特定農業區丁種建築用地，嗣於70
    年12月12日經被上訴人核准更正為特定農業區丁種建築用地
    ；惟71年8月重劃後後土地對照清冊卻載為特定農業區農牧
    用地，重劃後清冊顯然繕寫錯誤。而系爭土地重劃前即編定
    為特定農業區農牧用地，自無更正問題，故上訴人主張本件
    系爭土地應與496地號等5筆土地併同更正編定為丁種建築，
    委不足取。次查上訴人504地號土地登記謄本並無記載該建
    物之保存登記，自不足以證明該建物為合法工廠，而為建築
    物管理辦法公布實施前之建物。中壢地政事務所遂實地勘查
    ，認定金湖段504地號土地如C及F1建物係建築日期62年9月
    10日之合法建物，屬建築物管理辦法公布施行前建築完成，
    其中C部分面積90.09平方公尺，F1建物面積75.66平方公尺
    ，合計系爭504地號上舊有合法建物面積計165.75平方公尺
    ，依內政部89年11月7日台（89）中地字第8921756號、89年
    9月27日台（89）內中地字第8980568號函示、89年6月16日
    （89）台內地字第8969405號函示，以丁種建築用地建蔽率
    70%計算，反推留設之法定空地，則本件504地號得更正編定
    為丁種建築用地面積應為236.78平方公尺，逾此範圍部分，
    於法無據。本件504地號縱得以辦理土地更正編定，其得以
    更正編定之面積非經上訴人就該236.78平方公尺辦理分割並
    無法確定，被上訴人即無從辦理更正編定。而分割登記應向
    地政事務所辦理之，被上訴人並非分割登記之權責機關，故
    於上訴人依法申請，由各權責單位實地測量及實質審酌，分
    割出更正編定部分前，被上訴人無從核定准予辦理更正編定
    。系爭504地號土地係桃觀鄉建使字第205號使用執照自用
    農舍之基地（農舍實際坐落在504、512地號）。上訴人所建
    農舍按法定農舍建蔽率10%計算，本件農舍300.56平方公尺
    所需基地面積3,005.6平方公尺，而501、504、512等3地號
    面積合計6,675平方公尺，已逾農舍所需3,005.6平方公尺；
    本件更正編定之面積為236.78平方公尺，足見有多餘面積供
    解除套繪，故本件欲辦理更正編定應先解除套繪。而有關解
    除套繪部分正確位置應由上訴人向建築管理機關觀音鄉公所
    申請辦理解除套繪，並就解除套繪部分向地政事務所辦理分
    割，始足以確定更正編定之位置而符合作業須知第22點更正
    編定之規定。上訴人雖曾申請504及512地號解除套繪，惟該
    2筆土地面積合計為2,735平方公尺，而該農舍建築面積為30
    0.56平方公尺，無法符合10%法定建蔽率規定，故該2筆地號
    土地已無多餘土地可資解除套繪。至系爭507地號依中壢地
    政事務所實地會勘紀錄所載，足見會勘當日並未實施測量，
    則Ｄ建物是否有小部分坐落507地號並非無疑，而上訴人檢
    附之建築改良物勘測結果通知書上基地號並無507地號，依
    67年航照圖所示，500地號上存有一棟建物，建物角落之一
    小部分似坐落在507地號上，但此僅能證明67年當時存有建
    物，尚不足以證明507地號上於62年12月24日即存有建物。
    從而，依上訴人所提67年攝影航照圖、工廠登記證、建物勘
    測結果通知書，均無法證明Ｄ建物係62年12月24日實施建築
    管理前建築完成，自難認定507地號在編定公告前已供合法
    建築使用，得依作業須知辦理更正編定。次查，507地號上
    建物房屋稅自64年2月起課，無法證明係62年實施建築管理
    前完成建築。至於上訴人主張內政部90年12月22日台90內中
    地字第9084224號函意旨本件毋庸提出土地使用編定公告前
    已作建築使用之合法證明，依本件土地上有建物之現況，准
    予辦理更正編定，惟查上開函示係針對鄉村區內變更編定所
    為，與本件情形不同，自無適用餘地等情，敘述甚詳。本件
    上訴人對於高等行政法院判決上訴，雖以該判決違背法令為
    由，惟核其上訴理由，無非係重述其於起訴已主張而為原審
    所不採之理由，並就原審取捨證據、認定事實之職權行使，
    指摘其為不當，且就原審已論斷者，泛言未論斷，或就原審
    所為論斷，泛言其論斷矛盾，而非具體表明合於不適用法規
    、適用法規不當、或行政訴訟法第243條第2項所列各款之情
    形，難認對該判決之如何違背法令已有具體之指摘。依首開
    規定及說明，應認其上訴為不合法。
四、據上論結，本件上訴為不合法。依行政訴訟法第249條第1項
    前段、第104條、民事訴訟法第95條、第85條第1項前段、第
    78條，裁定如主文。
中　　華　　民　　國　　100　 年　　8　　 月　　25　　日
                    最高行政法院第一庭
                        審判長法官　鍾　耀　光
                              法官　鄭  忠  仁
                              法官　黃　淑　玲
                              法官　鄭　小　康
                              法官　林　樹　埔

以  上  正  本  證  明  與  原  本  無  異
中　　華　　民　　國　　100　 年　　8　　 月　　26　　日
　　　　　　　　　　　　　　　書記官　黃　淑　櫻